【裁判字號】    95,交聲,499
【裁判日期】    950731
【裁判案由】    聲明異議
【裁判全文】
臺灣臺中地方法院交通事件裁定         95年度交聲字第499號
原處分機關  交通部公路總局臺中區監理所
異議人即
受處分人    甲○○
上列受處分人因違反道路交通管理處罰條例案件，對於交通部公
路總局臺中區監理所九十五年五月十九日所為之裁決（原處分案
號：中監違字第裁六０－ＧＣ0000000號裁決書），聲明
異議，本院裁定如下：
    主  文
異議駁回。
    理  由
一、原處分機關交通部公路總局臺中區監理所係以：異議人即受
    處分人甲○○於民國九十五年二月十五日凌晨零時三十八分
    許，在臺中市○○○路、文心南路口處，因酒後駕駛之車號
    八Ｃ－四八九七號自用小客車為警盤查，而有「拒絕接受酒
    精濃度測試之檢定」之違規行為，為臺中市警察局第四分局
    春社派出所員警以其違反道路交通管理處罰條例第三十五條
    第三項規定之行為，裁處罰鍰新臺幣（下同）六萬元。
二、本件聲明異議意旨略以：其於案發時係坐在乘客座，因受警
    方質疑而盤查身分證，並無任何駕駛行為，警方亦有攝影存
    證，請查明事實，以示清白云云。
三、按汽車駕駛人拒絕接受酒精濃度測試之檢定，處新臺幣六萬
    元罰鍰，並吊扣其駕駛執照，三年內不得考領駕駛執照，道
    路交通管理處罰條例第三十五條第三項定有明文。上開規定
    之立法理由旨在規範嚴重危害交通安全之行為，便利測試檢
    定作業之及時順利實施，取得客觀正確之判測結果，進而防
    免可能產生之交通事故，是汽車駕駛人遇有警員測試檢定，
    即應配合受檢，不得以任何理由拒絕或拖延，否則即屬違反
    上開規定應受裁罰甚明。
四、本件受處分人在上開時地，拒絕接受酒精濃度測試之檢定，
    經臺中市警察局交通隊警員當場查獲舉發之事實，為受處分
    人所不爭執，復有臺中市警察局中市警交字第ＧＣ0000
    000號違反道路交通管理事件通知單及原處分機關中監違
    字第裁六０－ＧＣ0000000號違反道路交通管理事件
    裁決書在卷可佐，此部份之事實應堪以認定。惟就拒絕接受
    酒精濃度測試檢定一事，受處分人以上情置辯，稱其於案發
    時係坐在乘客座上，並無任何駕駛行為云云。經查：
  (一)本件受處分人甲○○之駕駛執照自九十四年二月二十五日至
    九十五年二月二十四日止之期間，因其他違規事件而受吊扣
    駕駛執照之處分，有公路監理機關查詢結果一紙在卷可按，
    故受處分人於本件違規時係無照駕駛，原處分機關無從依前
    揭規定諭知「並吊銷其駕駛執照」之處分。從而，原處分機
    關於本件僅就罰鍰部分裁罰並無違誤，合先敘明。
  (二)臺中市警察局第四分局函覆原處分機關交通部公路總局臺中
    區監理所略以：經向原掣單員警查明當時情形，本件係本分
    局於九十五年二月十四日在臺中市○○○路與永春東路口，
    執行晚上十一時至凌晨二時署頒取締酒後駕車專案勤務（在
    路口四面均設有路檢點），因受處分人甲○○駕駛車號八Ｃ
    －四八九七號自小客車自臺中市○○路沿文心南路至永春東
    路口時，發現前方有警察執行路檢，便迅速右轉永春東路，
    不料發現永春東路亦有警察執行路檢，索性將該自小客車逆
    向駛停於文心南路、永春東路口西南處之路口轉角處，執勤
    員警見該自小客車形跡可疑，立即趨前盤查嗅出受處分人身
    上有濃濃酒味，遂對其要求實施酒精濃度檢測，惟遭受處分
    人拒絕，員警歷經片刻數度要求實施酒精濃度檢測，均遭受
    處分人拒絕，員警便依道路交通管理處罰條例第三十五條第
    三項予以舉發等語明確，此有臺中市警察局第四分局九十五
    年六月十三日中分四交字第０九五００八一一０八號函附卷
    可稽。
  (三)經本院傳喚證人即舉發當時之執勤員警乙○○、丙○○到庭
    證述舉發情形，證人乙○○結證稱：通知單係其填載舉發，
    車子是在文心南路與永春東路口停下，是在７－１１便利商
    店對面，當時其站的位置是在臺中市○○○路往黎明路方向
    ，車子停下後，其靠近該車車旁，當時受處分人身上有酒味
    ，並拒絕酒測，證人丙○○請受處分人下車，直到警方告發
    後，受處分人才下車，並向其等表示渠不是駕駛人，只說該
    車是朋友開的，也沒有說朋友是誰，當時警方在該路口取締
    酒駕，四個路口都有員警，都是在警方監控下，從其看到該
    車至走上前靠近該車這段期間，該車完全沒有脫離其之視線
    ，其完全沒有看到有人下車，當時駕駛座上沒有人，只有受
    處分人一人坐在乘客座上等語（見本院九十五年七月十一日
    庭訊筆錄）；證人丙○○亦結述稱：當天是執行署局頒取酒
    後駕車勤務，其是站在臺中市○○○路與永春東路口往黎明
    路方向轉角處，其有看到車牌號碼八Ｃ－四八九七號自用小
    客車沿文心南路行駛，至永春東路左轉後，又馬上左轉到文
    心南路與永春東路之轉角人行道上，其由該車後擋風玻璃看
    到受處分人由駕駛座換到右前乘客座，其上前請受處分人下
    車，但他拒絕，其打開車門請下車，打開車門後，發現有酒
    味，請受處分人出示證件，也不願意，所以就依照規定填載
    拒絕酒測，並請在場之員警乙○○開單告發，原本因受處分
    人不願出示證件，要將之帶至派出所查明身分，後來才從皮
    包拿出身分證，其目視受處分人從駕駛座換到乘客座的距離
    約有二、三十米，因現場有路燈，所以看得很清楚，其肯定
    受處分人有換座位之動作，且從其看到該車到上前取締過程
    中，沒有其他人下車，而警方係直到受處分人拒絕出示證件
    ，才請偵查隊過來攝影等語（見本院九十五年七月十一日訊
    問筆錄），此外，並有證人丙○○提出之案發當天勤務規劃
    表、標明受處分人駕駛路線之警力部署圖各一份在卷可憑。
    是以受處分人辯稱其於員警盤查身分證時係坐於乘客座上並
    無駕駛行為雖非無稽，然其係在其駕駛上開車牌號碼八Ｃ－
    四八九七號自用小客車在停車後由駕駛座變換至右前乘客座
    ，是以該車原確係由受處分人駕駛，並無疑義。
  (四)綜上所述，足徵本件受處分人確有於前揭時、地駕駛汽車，
    並於停車後，由駕駛座換至右前乘客座，並拒絕接受酒精濃
    度測試檢定之事實，故受處分人以其當時坐於乘客座，並無
    任何駕駛行為等語置辯，顯係事後卸責之詞，不足採信。從
    而，原處分機關所為之處分，並無違法不當，本件異議為無
    理由，應予駁回。
據上論斷，應依道路交通管理處罰條例第八十七條第二項，道路
交通案件處理辦法第十九條，裁定如主文。
中    華    民    國    95    年    7     月    31    日
                      交通法庭  法  官  陳  葳
上正本證明與原本無異。
如不服本裁定，應於送達後五日內，向本院提出抗告狀。
                                書記官  張雅如
中    華    民    國    95    年    8     月    1     日


司法院資訊處製作；財團法人民間司法改革基金會備份。
